臺灣高等法院刑事判決　　　　　　　　　　　　　九十三年度上易字第一一四五號
　　上　訴　人　台灣板橋地方法院檢察署檢察官
　　被　　　告　甲○○
右上訴人因被告竊盜案件，不服臺灣板橋地方法院九十二年度易字第二七二七號，中
華民國九十三年五月五日第一審判決（起訴案號：臺灣板橋地方法院檢察署九十二年
度偵字第一一二０二號），提起上訴，本院判決如左：
    主  文
上訴駁回。
    理  由
一、公訴意旨略以：甲○○意圖為自己不法所有，於民國九十一年三月二十四日上午
    十時許，在臺北縣三峽鎮○○○○○道路邊，乘丙○○將所駕駛之砂石車停放該
    處疏未上鎖而下車用餐之際，打開車門竊取車內之無線電通信話機乙臺及摩托羅
    拉牌Ｖ八○八八型之行動電話機乙具，得手後，供己搭配由友人戊○○代為申辦
    門號為0000000000號之易付卡型行動電話通話卡使用，嗣警依戊○○
    供述循線查獲，因認甲○○涉犯刑法第三百二十條第一項之竊盜罪嫌。
二、按犯罪事實應依證據認定之，無證據不得推定其犯罪事實；又不能證明被告犯罪
    者，應諭知無罪之判決，刑事訴訟法第一百五十四條第二項、第三百零一條第一
    項分別定有明文。又犯罪事實之認定，應憑真實之證據，倘證據是否真實尚欠明
    確，自難以擬制推測之方法，為其判斷之基礎；而認定犯罪事實之證據係指足以
    認定被告確有犯罪行為之積極證據而言，該項證據自須適合於被告犯罪事實之認
    定，始得採為斷罪資料，最高法院五十三年著有臺上字第六五六號、二十九年上
    字第三一０五號判例。且刑事訴訟上證明之資料，無論其為直接或間接證據，均
    須達於通常一般之人均不致有所懷疑，而得確信其為真實之程度，始得據為有罪
    之認定，若其關於被告是否犯罪之證明未能達此程度，而有合理懷疑之存在，致
    使無從形成有罪之確信，根據「罪證有疑，利於被告」之證據法則，即不得遽為
    不利被告之認定，亦有最高法院七十六年度臺上字第四九八六號判例可稽。其以
    情況證據（即間接證據）斷罪時，尤須基於該證據在直接關係上所可證明之他項
    情況事實，本乎推理作用足以確證被告有罪，方為合法，不得徒憑主觀上之推想
    ，將一般經驗上有利被告之其他合理情況逕予排除，此觀諸最高法院三十二年上
    字第六十七號判例意旨亦甚彰明。
三、公訴人認被告甲○○涉犯竊盜罪嫌，係以告訴人丙○○之指述、證人戊○○之證
    述、被告不否認曾於九十年間委託友人戊○○代為申辦0000000000號
    門號供已使用之事實、遠傳電信股份有限公司（下稱為遠傳公司）函覆行動電話
    門號0000000000號之基本資料及自九十一年四月十三日起至同年月十
    四日止之通聯紀錄，與法務部調查局測謊報告書等為其論據。訊之被告固坦認曾
    向戊○○借用門號為0000000000號之行動電話通話卡使用之情事，惟
    堅詞否認有何竊盜犯行，辯稱：該通話卡係戊○○贈予其同居人陳秀美後，由其
    自行搭配其所有之諾基亞牌三三一○型行動電話機，供自己及陳秀美共同使用，
    惟該通話卡大約於九十一年五、六月間，連同行動電話機，一併在百貨公司遊樂
    場遺失，遺失後因該通話卡屬易付卡之性質而未報失，其事實上未曾使用過摩托
    羅拉牌之行動電話機，無何竊盜犯行等語。
四、經查：
  (一)告訴人丙○○於九十一年三月二十四日上午十時許，駕駛砂石車停放在臺北縣三
    峽鎮○○○○○道路邊，下車用餐，因車門疏未上鎖，遭不詳之人打門車門竊走
    車內之無線電通信話機乙臺及摩托羅拉牌Ｖ八○八八型之行動電話機一具（行動
    電話機序號：四四九一七五─二○─八四二四一五─九號）等情，業據告訴人丙○○指訴綦詳，並有其所提供載有該失竊行動電話機序號資料之外盒包裝影本在
    卷可稽。又上開序號之行動電話機於九十一年四月十三日、十四日之期間內，均
    搭配由戊○○所申辦遠傳公司門號0000000000號之易付卡型行動電話
    通話卡使用一節，亦有遠傳公司雙向通聯紀錄及用戶基本資料，與該公司九十二
    年十月二十九日遠傳九十二業服字第五二一七三號函附卷可據，是告訴人丙○○
    失竊之摩托羅拉牌Ｖ八○八八型之行動電話機，於九十一年四月十三日、十四日
    期間，係搭配遠傳公司門號0000000000號之易付卡使用，堪可認定。
  (二)證人戊○○固於警詢及偵查訊問時陳稱：遠傳公司門號0000000000號
    之通話卡，係由被告使用云云，惟其就該門號之取得與使用情形，於九十一年七
    月五日警詢時先稱：係被告於九十年間委其代為購買後交付被告使用等語（見偵
    查卷第六頁）；嗣偵查中檢察官於九十一年十月八日訊問時亦稱：代被告購得該
    門號後自己從未使用過等語（見偵查卷第二十六頁反面）；然其後於檢察官九十
    二年四月二十二日訊問時卻改稱：其係以新臺幣一千元之價格購買上開通話卡，
    購得後自己使用約三、四個月，因儲值之通話額度使用完畢，乃將該通話卡交付
    被告自行儲值使用云云（見偵查卷第五十六頁反面）。是證人戊○○就購買該易
    付卡型通話卡之原意係受被告委託而為之？抑或係為供自己使用而購買？購得後
    係自己未曾使用而立即交付被告？抑或自已先使用一段時間，待儲值數額用畢後
    方交付被告使用？等重要情節，所述有前後不一之矛盾情形，其證述存有顯然之
    瑕疵，是否確與事實相符，容非無疑。
  (三)又證人即被告之同居人陳秀美於原審到庭結證稱：其確曾因上開0000000
    000號之通話卡號碼容易記憶，而向戊○○借得使用，借得後搭配諾基亞牌三
    三一○型行動電話機使用，使用半年後約於九十年至九十一年間夏季某日，在百
    貨公司遊樂場連同行動電話機一併遺失，因屬易付卡故未為處理等語（見原審法
    院九十三年三月二十六日審判筆錄第三頁至第六頁）。雖證人陳秀美所述該門號
    借得、使用及遺失之情形與被告所辯情節仍有若干相互出入之處，惟依證人陳秀
    美所述，其使用及遺失上開易付卡通話卡距今已有二年之久，則其就部分時間及
    細節記憶未詳，亦屬人之常情。惟就其使用該易付卡通話卡期間，均係搭配諾基
    亞牌三三一○型行動電話機，而非本件失竊之摩托羅拉牌Ｖ八○八八型之行動電
    話機一節，證人陳秀美所述則與被告所辯相為吻合，並無二致。又被告雖陳稱該
    通話卡連同搭配使用之諾基亞牌三三一○型行動電話機，係約於九十一年五、六
    月間遺失等語，依其此項供述其遺失諾基亞牌三三一○型行動電話機及該通話卡
    之時間，固在本件告訴人所有摩托羅拉牌Ｖ八○八八型之行動電話機遭竊之後，
    然被告於原審原即供陳其無法確定遺失諾基亞牌三三一○型行動電話機及該通話
    卡之正確日期，係經原審承辦法官一再請其回想，被告方稱可能係在九十一年五
    、六月間遺失，惟仍表示無法確定（見原審法院九十三年二月十九日準備程序筆
    錄第三頁、九十三年四月二十一日審判筆錄第七頁），則有關被告遺失諾基亞牌
    三三一○型行動電話機及該通話卡時間之供述，即無法確定是否與事實相符，自
    難遽此認定被告遺失諾基亞牌三三一○型行動電話機及該通話卡之時間，確係在
    告訴人摩托羅拉牌Ｖ八○八八型之行動電話機遭竊之後，而資為不利被告之認定
    。
  (四)再者，被告及證人戊○○於偵查中經檢察官囑託法務部調查局進行測謊鑑定，其
    鑑定結果被告就「系爭易付卡渠不慎遺失」、「被害人車上的物品不是渠竊取的
    」等問題回答時，均呈情緒波動反應，研判有說謊；另證人戊○○就「被害人車
    上的物品不是渠竊取的」、「被害人遭竊之物品渠沒有參與朋分」等問題回答時
    ，均無情緒波動反應，研判未說謊，此有法務部調查局九十二年九月五日調科參
    字第○九二○○三○八一五○號測謊報告書在卷可參。惟測謊之理論依據為犯罪
    嫌疑人說謊必係為逃避法律效果，恐為人發現遭受法律制裁，在面對法律後果時
    即感受到外在環境中之危險，因人類的本能而驅使其作出說謊之自衛模式，此一
    本能即生理上自主神經系統迅速釋放能量，致內分泌、呼吸、脈膊及血液循環加
    速，使之有能量應付危機，測謊技術即在將受測者回答各項問題時之生理反應變
    化，使用測量儀器以曲線之方式加以記錄，藉曲線所呈現生理反應之大小，以受
    測者回答與案情相關的問題之生理反應與回答預設為情緒上中立問題的平靜反應
    作比較，而判斷受測者有無說謊。然人之生理反應受外在影響因素甚夥，諸如疾
    病、高度冷靜的自我抑制、激憤的情緒、受測以外其他事件的影響等，並不僅止
    於說謊一項，且與人格特質亦有相當之關連，亦不能排除刻意自我控制之可能性
    ，是以縱使今日之測謊技術要求對受測者於施測前後均須進行會談，以避免其他
    因素之干擾，惟科學上仍不能證明此等干擾可因此而完全除去之，是以生理反應
    之變化與有無說謊之間，尚不能認為有絕對之因果關係。況科學鑑識技術重在「
    再現性」，亦即一再的檢驗而仍可獲得相同之結果，如指紋、血型、去氧核糖核
    酸之比對，毒品、化學物質、物理性質之鑑驗等，均可達到此項要求，而可在審
    判上得其確信，至於測謊原則上沒有再現性，蓋受測之對象為人，其生理、心理
    及情緒等狀態在不同的時間不可能完全相同，與前開指紋比對或毒品鑑驗之情形
    有異，加之人類有學習及避險之本能，一再的施測亦足使其因學習或環境及過程
    的熟悉而使其生理反應之變化有所不同，故雖測謊技術亦要求以再測法而以兩次
    以上之紀錄進行研判，然與現今其他於審判上公認可得接受之科學鑑識技術相較
    ，尚難藉以獲得待證事實之確信，是本院認測謊技術或可作為偵查之手段，以排
    除或指出偵查之方向，然在審判上尚無法作為認定有無犯罪事實之基礎。況上開
    對被告施測所提出問題鑑定結果，亦與證人陳秀美在本院具結後之證述有所出入
    ，尤難憑此項鑑定結果遽認被告該等陳述係屬不實，而作為認定其竊盜犯罪事實
    之基礎。
  (五)又門號0000000000號之行動電話通話卡，係屬易付卡之性質，使用時
    不需輸入ＰＩＮ碼，茍有遺失且持有人又未向電信公司申報停用，極有可能會遭
    冒用，並於原儲值金額用畢後再自行購買補充卡繼續使用，而不需檢具原申請人
    之
    明確，有原審法院電話連繫紀錄乙份在卷足憑。從而在不能確認被告係在九十一
    年四月十三日、十四日之後始遺失諾基亞牌三三一○型行動電話機及該通話卡之
    情形下，自不能排除被告之諾基亞牌三三一○型行動電話機及該通話卡，係於九
    十一年四月十三日、十四日之前遺失，而為他人繼續持用之可能性，亦即不得僅
    因告訴人失竊之摩托羅拉牌Ｖ八○八八型之行動電話機，於九十一年四月十三日
    、十四日期間，係搭配遠傳公司門號0000000000號之易付卡使用，即
    認定被告確有持用本件失竊摩托羅拉牌Ｖ八○八八型之行動電話機行為。
  (六)按本件並非直接查獲被告竊盜犯行，亦未扣獲告訴人遭竊之物品，卷存所有資料
    亦無任何可直接證明被告有竊盜犯行之證據，所得據以指向被告涉有竊盜犯嫌之
    事證，無非僅係以被告使用易付卡通話卡，在告訴人摩托羅拉牌Ｖ八○八八型行
    動電話遭竊之後，有使用該失竊行動電話機通話之紀錄，而依推理作用認其即為
    行竊摩托羅拉牌Ｖ八○八八型行動電話之人，是本件起訴係依相關間接證據本於
    合理之推斷而認定被告有此犯行。然依上開之說明，本件所有可作為指向被告有
    竊盜犯行之事證，均以證人戊○○不利被告之指證為其基礎，然門號00000
    00000號之行動電話通話卡，既係由證人戊○○申辦購買，依其偵查中之供
    述，其自身亦曾使用過相當期間，則如無法說明其確切之使用期間及交付被告使
    用之時間，其自身亦有相當之涉案嫌疑，此由檢察官原亦將戊○○列為被告實施
    偵查之情形即明，是以證人戊○○就本案顯有極高之利害關係，其所為之證述自
    應予以較一般證人更為嚴格之檢證，至少需無瑕疵可指，並應有相當之輔助證據
    以資證明所述與事實相符，方足為認定被告犯罪之依據。然證人戊○○所為不利
    被告之證述存有顯著之瑕疵，已如前述，復無其他證據證明其所述該通話卡交付
    被告使用之時間確與真實相符，自不能排除其並未據實陳述之可能性。綜合上開
    各項論證，在證人陳秀美所為證述有利被告，被告遺失諾基亞牌三三一○型行動
    電話機及該通話卡之時間亦無法確定，且亦不能排除警方所查詢之通話紀錄時間
    ，係在被告遺失諾基亞牌三三一○型行動電話機及該通話卡而遭他人冒用之可能
    性，且測謊結果亦不足資為認定被告犯罪事實之證據等情形下，本件各項事證關
    於被告竊盜犯行之證明，實尚未達於通常一般之人均不致有所懷疑之程度，而有
    合理懷疑之存在，致無從形成有罪之確信。此外，復查無其他積極事證可認被告
    確有公訴人所指之竊盜犯行，依前開之說明，並基於「罪證有疑，利於被告」之
    證據法則，被告竊盜犯罪嫌疑尚屬未能證明，依法應為無罪。
五、原審同此見解，而為被告無罪之諭知，經核認事用法並無違誤，檢察官上訴主張
    被告測謊呈現說謊反應，證人陳秀美之證詞不可採信，且依卷內通聯紀錄，00
    00000000號門號申請人，於九十一年四月十三日、十四日二日內，與告
    訴人失竊之行動電話通話多達八次，當可證明被告確實使用失竊電話，為此聲請
    調查0000000000號門號申請人到庭等語。有關測謊報告及證人陳秀美
    之證詞是否可採，原審法院及本院均已說明如前，檢察官持以為上訴理由，尚難
    認為有理。另本院依檢察官於上訴理由中之聲請函查0000000000號門
    號申請人之資料，和信電訊股份有限公司覆稱該門號申請人資料不全，已停機，
    無法提供。本院另依職權查詢九十一年四月十三日、十四日二日內，曾與告訴人
    失竊行動電話所使用0000000000號易付卡通話卡之持有人通話之其他
    行動電話門號使用人資料，查得0000000000號、000000000
    0號、0000000000號門號，並依職權傳喚前開各該門號之申請人乙○○、丁○○、己○○到庭，惟前開證人經傳喚均未到庭應訊，且由各該門號之申
    請資料中可知，各該門號亦均為易付卡門號，均具有於原儲值金額用畢後再自行
    購買補充卡繼續使用，而不需檢具原申請人之
    性之特質，且被告及證人戊○○亦均當庭表示不認識證人乙○○、丁○○、己○○等人，是亦無法由該通聯紀錄相關資料推得九十一年四月十三日、十四日二日
    內，被告確實使用告訴人失竊之行動電話，本案檢察官所提出之證據，尚不足為
    被告有罪之積極證明，亦無從說服法官形成被告有罪之心證，其上訴為無理由，
    應予駁回。
據上論斷，應依刑事訴訟法第三百六十八條，判決如主文。
本案經檢察官周志榮到庭執行職務。
中　　　華　　　民　　　國　　九十三　　年　　 十二 　　月　　　二　　　日
                              臺灣高等法院刑事第二十二庭
                                  審判長法  官  蔡　秀　雄
                                        法  官  林　明　俊
                                        法  官  蘇　素　娥
右正本證明與原本無異。
不得上訴。
                                        書記官  何　閣　梅
中　　　華　　　民　　　國　　九十三　　年　　 十二 　　月　　　二　　　日
